臺灣桃園地方法院刑事交通事件裁定　　　96年度交聲字第58號
原處分機關　交通部公路總局新竹區監理所桃園監理站
異　議　人　甲○○
即受處分人
受處分人因違反道路交通管理處罰條例事件，對交通部公路總局
新竹區監理所桃園監理站民國96年1 月22日桃監裁罰字第裁52－
DB 0000000號違反道路交通管理事件裁決書，聲明異議，本院裁
定如下：
    主  文
原處分撤銷。
甲○○不罰。
    理  由
一、原處分意旨略以：本件異議人即受處分人甲○○騎乘車牌號
    碼AY3-765 號機車，於民國96年1 月2 日14時45分許，行經
    桃園縣八德市○○路○ 段、瑞發街口，為警發現異議人「騎
    機車未戴安全帽」，並掣單予以舉發。經原處分機關函請原
    舉發機關調查結果，仍認受處分人有前開違規行為，原處分
    機關乃依道路交通管理處罰條例第31條第6 項之規定，裁處
    受處分人罰鍰新台幣（下同）500 元。
二、異議意旨略以：我當時有戴安全帽，騎乘機車行經被警察舉
    發的地點，我是騎車牌號碼AY3-765 號機車行經八德市○○
    路1018號前的瑞發街與介壽路1022巷的路口，見到黃燈準備
    停車，還在行進當中，警察剛好從瑞發街出來，示意我再往
    前騎到八德市○○路○段1020號前，當時已超過紅綠燈停止
    線未過十字路口，警察示意我靠1020號邊停車並示意我出示
    證件，我就問警察說我沒有闖紅燈，警察就回答我說我沒有
    說你闖紅燈，隨即就拿起我的駕照開單舉發我，不久告訴我
    未戴安全帽是罰500 元，如果我根據事實舉發要罰900 元，
    但是他沒有明白告知我什麼違規事實，要我選一種處罰，我
    當時就猶豫一陣子，警察就催促快點選擇，不然要根據事實
    處罰900 元，還要罰雙倍。我在不得已之下只好接受選擇他
    開出的未戴安全帽，實際當時我是戴全罩式安全帽，並已扣
    上環扣，為此請求撤銷原處分。
三、按認定犯罪事實所憑之證據，雖不以直接證據為限，間接證
    據亦包括在內。然而無論直接證據或間接證據，其得為訴訟
    上之證明者，須於通常一般之人均不致有所懷疑，而得確信
    其為真實之程度者，始得據為有罪之認定。倘其證明尚未達
    此一程度，而有合理之懷疑存在，而無從使事實審法院得有
    罪之確信時，即應由法院為諭知被告無罪之判決（最高法院
    76年台上字第4986號判例參照）。又法院受理交通事件，準
    用刑事訴訟法之規定，道路交通管理處罰條例第89條前段定
    有明文，是以法院審理行為人違反道路交通管理處罰條例案
    件時，當有其適用。從而法院於審理行為人違反道路交通管
    理處罰條例案件，如就原處分機關所認定之行為人違規事實
    仍有合理之懷疑，而無法確信行為人確有該當於道路交通管
    理處罰條例各該處罰條文之構成要件事實時，此際即應依訴
    訟法上之待證事實「倘有懷疑，則從被告之利益作解釋」之
    證據法則，作為受處分人有利之認定。
四、經查：
(一)證人即本件之舉發員警蔡安龍於本院調查時證稱：當時異議
    人是走八德市○○路○ 段由桃園往大溪的方向行駛，走到八
    德市○○街○路口，要到對面的介壽路1022巷，因為介壽路
    2 段一邊是1022巷，一邊是瑞發街而構成十字路口。我當時
    是穿員警制服騎員警機車從瑞發街出來要行使到介壽路2 段
    1022巷，我行進的方向是綠燈，我看橫向是紅燈，其他的汽
    機車都停在停止線前，只有異議人騎的機車還緩慢的往前前
    進，我就示意他靠邊停車，我就問他說為何其他的汽機車就
    停下來，只有你的機車沒有停下來還在緩慢前進，他回答我
    說他在找工作，所以要慢慢前進看旁邊，沒有注意到行進的
    方向已經變成紅燈了。我就告訴他這樣是違規的，要依照規
    定舉發，異議人就回答我說可不可以不要開單舉發，因為他
    說他沒有工作，沒有錢。我就說其他的汽機車都停在停止線
    前，只有你沒有按照規定停車，我不舉發你對其他的人不公
    平，而且我看他頭上戴的安全帽扣環沒有扣緊，所以就跟他
    說不然我開你未戴安全帽，而且並告訴他如果舉發這項罰款
    沒有去繳，過期也不需要罰雙倍，不需要太煩惱，所以我才
    舉發他未戴安全帽等情在卷（見本院卷第38頁）。則依證人
    蔡安龍所稱，可知當時異議人是有戴安全帽僅是安全帽扣環
    沒有扣緊，可堪認定。
(二)惟依卷附桃園縣政府警察局八德分局函覆原處分機關，有關
    異議人是否有騎乘機車未戴安全帽乙情，據函覆：查游君（
    甲○○）騎乘車牌號碼AY3-765 號重機車，於96年1 月2 日
    14時45分許，行經八德市○○路○ 段、瑞發街口時，因未戴
    安全帽為員警攔停舉發，經舉發員警詳述，該違規人騎乘機
    車「未戴安全帽」，違規事實明確，故員警舉發無誤等情，
    有該分局96年1 月16日德警分交字第0963003343號函在卷可
    憑（見本院卷第24頁）。則舉發員警蔡安龍於該函覆原處分
    機關時陳述內容，與其在本院調查時證述情節未盡相符，則
    異議人究竟是有戴安全帽，僅是安全帽扣環沒有扣緊？抑或
    是未戴安全帽？證人蔡安龍所述即有前後矛盾之瑕疵。而舉
    發員警復未能提出科學儀器取得證據資料例如：採證照片、
    錄影帶、光碟片‧‧‧供本院查證。是並無積極證據證明異
    議人有騎乘機車未戴安全帽之違規行為，故無從遽認其有違
    反道路交通管理處罰條例第31條第6 項之行為。而原處分機
    關依上開陳述內容有瑕疵之函文，據以認定異議人有上述交
    通違規行為尚嫌無據。
五、綜上所述，異議人所稱尚非無據，此外，復查無其他積極證
    據，足以證明異議人有原處分機關所認定前開違規行為，自
    應作對異議人有利之認定。原處分機關不察，遽對異議人為
    前開裁決，即難認為允當，應認異議人之異議為有理由，由
    本院將原處分撤銷，改諭知異議人不罰，以資適法。至異議
    人是否有如證人蔡安龍警員所稱闖紅燈之違規行，應由原處
    分機關另行依法查處，併此敘明。
據上論斷，應依道路交通案件處理辦法第20條前段，裁定如主文
。
中　　華　　民　　國　　96　　年　　4 　　月　　 9　　日
　　　　　　　     交通法庭法  官  邱滋杉
以上正本證明與原本無異
如不服本裁定，應於送達後5日內，向本院提出抗告狀。
                           書記官  高文靜
中　　華　　民　　國　　96　　年　　4 　　月　　 9　　日
